【裁判字號】    98,消債抗,22
【裁判日期】    981231
【裁判案由】    抗告事件
【裁判全文】
臺灣宜蘭地方法院民事裁定            98年度消債抗字第22號
抗  告  人  甲○○
即  債務人
代  理  人  林恒毅律師
上列抗告人因消費者債務清理條例更生事件，抗告人對於中華民
國98年7月6日本院98年度消債更字第11號裁定提起抗告，本院裁
定如下：
    主  文
抗告駁回。
抗告程序費用新台幣壹仟元由抗告人負擔。
    理  由
一、本件抗告意旨略以：抗告人曾於消費者債務清理條例施行後
    ，曾於民國（下同）97年8月間與最大債權金融機構中國信
    託商業銀行股份有限公司（下稱中國信託銀行銀行）達成前
    置協商機制協議，約定自97年8月10日起，分41期，每月繳
    納18,000元，年利率7%，業經台北地方法院97年度消債核字
    第3523號認可在案。抗告人主張係遭詐騙集團詐騙因而罹患
    憂鬱症致須支出龐大醫療費用，雖未提出就醫證明資料佐證
    ，此乃因時間過久單據遺失。抗告人之配偶前往聖母醫院申
    請調閱就醫紀錄，因該醫院主治醫生離職故無從發給就醫紀
    錄，此乃實情，原審卻以顯與醫院就醫資料之核發常情不符
    駁回聲請。又抗告人從事載運工作，其報酬係以論件計酬方
    式，97年10月因適逢颱風來襲無法載運廢土，無收入，故抗
    告人僅依約繳納2期即無力繳納協商款而毀諾，「因不可歸
    責於己，致履行顯有重大困難」之法定要件。並聲明：原裁
    定廢棄，應准許抗告人更生之聲請。
二、按債務人與金融機構協商成立者，不得聲請更生或清算，但
    因不可歸責於己之事由，致履行顯有重大困難者，不在此限
    清理條例第151條第5項定有明文。準此，債務人如於消債條
    例施行後，已利用金融主管機關協調成立之中華民國銀行公
    會會員辦理消費金融案件無擔保債務協商機制，與金融機構
    成立協商，即須依約清償債務，除因不可歸責於己之事由所
    致，始能聲請更生或清算，至如認該協商方案履行有其他不
    適當情形，即應再循協商途徑謀求解決，不得逕依消債條例
    聲請更生。蓋該債務清償方案係經債務人行使程序選擇權而
    與債權人締結之債務清理契約，其即應受該契約之拘束，且
    消債條例更生之規範目的，係在維持債務人基本生活之情況
    下，於債務人之能力範圍內盡力清償債務，非謂債務人得任
    意利用債務清理程序減輕債務，因此，為避免債務人針對已
    成立之協商方案任意毀諾，濫用更生或清算之債務清理程序
    ，須債務人於協商成立後因不可歸責於己之事由，致其無法
    履行原定清償方案，始例外得依消債條例聲請更生或清算。
 三、經查:
（一）本件抗告人曾經參加前置協商機制辦理金融機構無擔保債
      務協商，與中國信託銀行成立協商，雙方約定自97年8月
      10日起，共分41期，年利率7%，聲請人應按月償還18,000
      元至清償完畢為止，且抗告人於98年10月毀諾等事實，業
      據提出前置協商機制協議書影本、前置協商無擔保債務還
      款分配表暨表決結果等在卷可稽（見原審卷第27至29 頁
      ）。是抗告人向本院聲請更生，自須符合「不可歸責於己
      致履行顯有重大困難之事由」之要件，方為適法。
（二）抗告人陳稱因遭受詐騙集團而罹患憂鬱症，導致支出龐大
      醫療費用，抗告人因前開不可歸責於己之事由，而難以履
      行協商條件云云。惟查，抗告人於98年9月14日具狀陳述
      ：抗告人因持有坐落於大同鄉○○段1005地號土地，嗣遭
      詐騙集團覬覦財產，遂於92年12月央抗告人前往賭場觀賞
      他人賭博，雖未參與賭博卻須賠償賭資192萬元等云云，
      抗告人乃於97年10月毀諾未履行協商款，前開抗告人所述
      僅能說明債務產生係因被詐騙，與未能履行協商款之不可
      歸責於己之事由並無相關。又抗告人陳稱因罹患憂鬱症需
      支出龐大醫療費用致有難以履行協商條件之情形，雖未提
      出就醫證明資料，乃因時間過久單據遺失所致，惟抗告人
      配偶前往聖母醫院申請調取就醫紀錄，該醫院表示原主治
      醫生已離職故無法發給就醫紀錄等云云，經本院向財團法
      人天主教靈醫會羅東聖母醫院函詢抗告人是否有憂鬱症之
      就醫紀錄及診斷費用，該院於98年9月18日以天羅聖民字
      第889號回覆稱：「甲○○(民國○○年○○月○○日生，身分證
      統一編號:Ｚ000000000號），未曾於本院精神科就診。」
      ，可徵與抗告人主張之事實不符，是故抗告人主張龐大醫
      療費用增加，以致難以履行協商條件，尚非可採。
（三）又抗告人主張協商成立後因97年10月適逢颱風來襲無法載
      運廢土，無收入導致毀諾云云，經本院向抗告人曾任職公
      司來鑫通運有限公司函詢抗告人任職起訖期間及薪資收入
      情形，經該公司於98年9月10日具狀陳報抗告人之薪資明
      細為97年8月54,072元、97年9月40,373元、97年10月28,
      035元、98年11月30,491元、97年12月51,097元，故抗告
      人所稱97年10月因颱風而無工作收入，亦非可採。再者，
      本院查調97年度稅務電子匣門財產所得調件明細表，抗告
      人97年度所得收入為550,151元，平均每月薪資約45,845
      元，本院以內政部公告之98年度臺灣省每人每月最低生活
      費標準9, 829元為計算基準，該最低生活費用即已包含食
      、衣、住、行等各項生活必要費用在內。債務人有子女3
      人，本身及其扶養費為24,573元｛9,829+9,829*3 /2（債
      務人之配偶負擔一半）=24,573元｝，以平均每月薪資約
      45,845元，扣除上開每月最低生活費用24,573元，尚餘
      21,272元，顯仍有餘裕償還上開協商款18,000元，抗告人
      卻聲稱因無收入而無法繳納協商款項而毀諾，為有不可歸
      責於己之事由云云，自難信為真實。
四、綜上所述，本件抗告人並無履行債務顯有重大困難，或因不
    可歸責於己之事由，致履行協商顯有重大困難，其聲請更生
    自屬要件不備，則原審駁回抗告人之聲請，於法要無不合。
    抗告意旨指摘原裁定不當，求予廢棄改判，為無理由，應予
    駁回。
五、據上論結，本件抗告為無理由，依消費者債務清理條例第15
    條，民事訴訟法第495條之1第1項、第449條第1項、第95條
    、第78條，裁定如主文。
中    華    民    國    98    年    12    月    31    日
                  民事庭    審判長法  官 楊麗秋
                                  法  官 郭淑珍
                                  法  官 林翠華
以上正本係照原本作成。
本裁定不得再抗告。
中    華    民    國    98    年    12    月     31   日
                                  書記官  廖文章

司法院資訊處製作；財團法人民間司法改革基金會備份。
